臺灣臺中地方法院民事判決　　　　　　 94年度家訴字第238號
原　　　告　丙○○
　　　　　　乙○○
被　　　告　甲○○
　　　　　　　　　　　巷四八弄.
上列當事人間確認親子關係存在事件，本院於民國九十四年十月
三十一日言詞辯論終結，判決如下：
    主      文
確認原告丙○○、乙○○與被告間之親子關係存在。
訴訟費用由被告負擔。
    事實及理由
一、按親子關係事件，與社會公益有關，當事人處分主義應受限
    制，故民事訴訟法規定關於認諾及自認或不爭執事實效力之
    規定，於親子關係事件，不適用之，此觀民事訴訟法第五百
    九十四條規定自明，是被告甲○○就本件訴訟為認諾及訴訟
    上自認或不爭執事實，不生訴訟上效力，自不得據此即為原
    告訴之聲明之判決，合先敘明。
二、原告主張：原告之生母丁○○為訴外人洪阿仁之童養媳，丁○○年長後由洪家逕行辦理其與洪阿仁之結婚登記，二人成
    為夫妻，惟丁○○並不認同此段婚姻，未與洪阿仁同房即獨
    自離家出走，嗣後在外與被告結識並進而同居，而分別於民
    國六十二年二月二十日、六十六年十月十三日產下原告丙○○、乙○○，其後丁○○與洪阿仁離婚，洪阿仁並於七十五
    年八月二十八日死亡。原告之生母丁○○與被告同居後，未
    曾返家，與訴外人洪阿仁並無同居之事實，故其於六十二年
    、六十六年間分別產下之原告丙○○、乙○○自非由洪阿仁
    受胎所生，而係被告之子女。惟因原告自出生日回溯第一百
    八十一日起至第三百零二日止（受胎期間），生母丁○○與
    訴外人洪阿仁尚有婚姻關係存續，致原告依法推定為訴外人
    洪阿仁之婚生子女。然原告出生後，即與本生父母共同生活
    ，而訴外人洪阿仁未及於法定除斥期間內提起否認之訴，現
    又已死亡，為使原告得以認祖歸宗，回復本姓，並釐清與被
    告間之親子關係，故提起本訴。並聲明：如主文所示。
三、被告則以：對於原告之請求無意見，原告丙○○、乙○○確
    實係被告與丁○○所生，兩造有經ＤＮＡ鑑定等語。並聲明
    ：求為適當之判決。
四、得心證之理由：
（一）原告主張其生母丁○○與訴外人洪阿仁本係夫妻，嗣後離
      婚，丁○○於與訴外人洪阿仁婚姻關係存續期間，先後與
      被告生下原告丙○○（六十二年二月二十日出生）、乙○○（六十六年十月十三日出生），且訴外人洪阿仁現已死
      亡之事實，業據提出戶籍謄本三份、行政院國軍退除役官
      兵輔導委員會台中榮民總醫院血親鑑定報告二份及洪阿仁
      除戶戶籍謄本一份為證。依原告提出之血親鑑定報告所載
      ：「可以證明丙○○與甲○○之親子關係。累計親子關係
      指數（Cumula ted Paternity Index）為00000000親子關
      係概率（Probability of Paternity）為99.99999%」、
      「可以證明乙○○與甲○○之親子關係。累計親子關係指
      數（Cumula ted Paternity Index）為0000000.3親子關
      係概率（Probability of Paternity）為99.99997%」等
      語，且被告甲○○到庭亦未為爭執，足證原告應非其生母
      丁○○自訴外人洪阿仁受胎所生，而係其生母丁○○自被
      告受胎所生，自堪認原告之主張為真實。
（二）按確認法律關係成立或不成立之訴，非原告有即受確認判
      決之法律上利益，不得提起之，民事訴訟法第二百四十七
      條第一項前段定有明文。所謂即受確認判決之法律上利益
      ，係指法律關係之存否不明確，致原告在私法上之地位有
      受侵害之危險，而此項危險得以對於被告之確認判決除去
      之者（最高法院二十七年度上字第三一六號判例著有明文
      ）。復按民法第一千零六十三條第一項所定婚生推定之原
      則，經於七十四年六月三日修正同法條第二項，其立法理
      由已表明「為顧全子女之利益起見，應使妻亦得提起」否
      認子女之訴等旨，觀此法律修正乃為顧全子女之利益計，
      可知親子關係，除形式上父子女關係外，側重實質上之親
      子間真實血統關係，顯然亦屬符合子女之利益。則為兼顧
      身分關係所欲追求之真實性與安定性之立法目的，俾使生
      父與子女更能符合真實之血緣關係，應無排斥在一定條件
      下容許例外情形，得限制上揭婚生推定之適用。而此項例
      外，即如有客觀證據足資證明當事人間親子關係是否存在
      者當之，此種情形，自不受民法第一千零六十三條第二項
      之限制，而就親子身分關係，得提起確認之訴，此即指一
      般「確認親子關係存在或不存在之訴」，亦為應然之解釋
      。是父母與子女間，依民法規定，有互享權利互負義務之
      法律關係存在而成親子關係，原告受法律之推定而為訴外
      人洪阿仁之婚生子女，影響其權益，要非不可提起確認其
      與訴外人洪阿仁間親子關係不存在及確認其與被告甲○○
      間親子關係存在之訴，以除去其與訴外人洪阿仁不實之親
      子關係，並確認其與被告甲○○間之親子關係（最高法院
      六十二年十月三十日六十二年度第三次民庭庭推總會議決
      議（八）、臺灣高等法院臺中分院九十一年度家上字第六
      八號判決意旨參照）。再者，司法院大法官會議釋字第五
      八七號解釋亦認為：子女獲知其血統來源，確定其真實父
      子身分關係，攸關子女之人格權，應受憲法保障。民法第
      一千零六十三條規定：「妻之受胎，係在婚姻關係存續中
      者，推定其所生子女為婚生子女。前項推定，如夫妻之一
      方能證明妻非自夫受胎者，得提起否認之訴。但應於知悉
      子女出生之日起，一年內為之。」係為兼顧身分安定及子
      女利益而設，惟其得提起否認之訴者僅限於夫妻之一方，
      子女本身則無獨立提起否認之訴之資格，且未顧及子女得
      獨立提起該否認之訴時應有之合理期間及起算日，是上開
      規定使子女之訴訟權受到不當限制，而不足以維護其人格
      權益，在此範圍內與憲法保障人格權及訴訟權之意旨不符
      。最高法院二十三年上字第三四七三號及同院七十五年台
      上字第二○七一號判例與此意旨不符之部分，應不再援用
      。有關機關並應適時就得提起否認生父之訴之主體、起訴
      除斥期間之長短及其起算日等相關規定檢討改進，以符前
      開憲法意旨等語。顯見為顧全子女之利益計，親子關係，
      除形式上父子女關係外，側重實質上之親子間真實血統關
      係，顯然亦屬符合子女之利益。本件原告受胎期間係在其
      母丁○○與訴外人洪阿仁之婚姻關係存續中，致其依法被
      推定為訴外人洪阿仁之婚生子女，但此種推定僅屬法律上
      之一種擬制，非不得以反證推翻之。即使丙○○、乙○○
      與訴外人洪阿仁提起否認子女之訴之除斥期間已過亦然，
      而原告確為丁○○與被告甲○○所生之子，並非丁○○與
      訴外人洪阿仁所生之子，已如前述，雖訴外人洪阿仁業已
      死亡，揆上說明，原告仍得提起本件確認親子關係存在之
      訴，以達到到否認與訴外人洪阿仁間之親子關係之目的，
      並符真實。
五、綜上所述，原告訴請確認其與被告甲○○間父子關係存在，
    於法要無不合，應予准許。
六、訴訟費用負擔之依據：民事訴訟第七十八條。
中　　華　　民　　國　　94　　年　　11　　月　　14　　日
                  家事法庭　　　法　官　王靜秋
正本係照原本作成。
如對本判決上訴，須於判決送達後二十日之不變期間內，向本院
提出上訴狀。
中　　華　　民　　國　　94　　年　　11　　月　　14　　日
　　　　　　　　　　　　　　　　書記官
